臺灣高等法院臺中分院刑事判決　　　　　　　　九十一年度上訴字第一二七四號
　　上　訴　人
　　即　被　告　丙○○
　　指定辯護人　本院公設辯護人　乙○○
右上訴人因違反槍砲彈藥刀械管制條例案件，不服臺灣臺中地方法院九十一年度訴字
第九三五號中華民國九十一年五月三十日第一審判決（起訴案號：臺灣臺中地方法院
檢察署九十一年度偵字第四０一０號），提起上訴，本院判決如左：
    主      文
原判決撤銷。
丙○○未經許可，製造可發射子彈具有殺傷力之槍枝，處有期徒刑伍年陸月，併科罰
金新臺幣伍萬元，罰金如易服勞役，以新台幣玖佰元即銀圓參佰元折算壹日。扣案之
仿ＧＬＯＣＫ廠型半自動手槍之改造玩具手槍壹把（槍枝管制編號：000000
0000號，內含彈匣壹個）、鐵製槍管模型壹支均沒收。
    事      實
一、丙○○於民國九十一年二月中旬某日，在臺中市○○路中友百貨股份有限公司以
    新臺幣（下同）八千元代價購得，均無殺傷力之仿ＧＬＯＣＫ廠型半自動手槍
    之玩具手槍一把（槍枝管制編號0000000000，附尚未打通有阻鐵之鐵製槍管一支
    ）、滑套上有ＵＳ９ｍｍＭ─９ＡＲＭＥＤＦＯＲＣＥＳ─６５４９０等字樣之
    紅色塑膠槍管之玩具手槍一把（槍枝管制編號0000000000，下稱紅色塑膠玩具手
    槍），及已裝上底火、未裝火藥之子彈三顆。旋自不詳姓名之朋友取得非零件之
    鐵質槍管模型，以供打通上開尚有阻鐵之鐵製槍管時參考用。於九十一年二月二
    十、二十一日，在台中縣豐原市○村里○村路一０七巷十九號住處，以其父丁○
    ○所有經營鐵工廠用之大型鑽床（附有固定器，如照片），未經許可，自行鑽通
    土製槍管阻鐵，並換裝於所購得之右揭玩具手槍（編號0000000000號），而將右
    揭玩具手槍製造成可發射子彈具殺傷力之改造槍枝。並於同年月二十一日，在上
    址，以將鞭炮火藥裝入上開未裝火藥之金屬彈殼內，再以三秒膠將金屬彈頭固定
    於已裝火藥之彈殼上，而製造子彈三顆，其中一顆可以擊發，具殺傷力，另二顆
    不能擊發，不具殺傷力。嗣於九十一年二月二十八日凌晨零時十五分許，經警搜
    索查獲，當場扣得上開改造完成之槍枝一把、改造子彈三顆，及丙○○之父丁○
    ○所有供製造可發射子彈具有殺傷力槍枝所用之大型鑽床一臺、鐵製槍管模型一
    支（另扣案之彈簧（含鐵條）二條（其中一組為紅色塑膠玩具手槍拆下）、鐵塊
    二個、及自紅色塑膠玩具手槍玩具手槍拆下之零件一包等物，均非犯罪所用之物
    ）。
二、案經臺中縣警察局豐原分局報請臺灣臺中地方法院檢察署檢察官偵查起訴。
    理      由
一、訊據上訴人即被告丙○○對於右揭於九十一年二月中旬，先在臺中市○○路中友
    百貨股份有限公司購得，均無殺傷力之仿ＧＬＯＣＫ廠型半自動手槍之玩具手
    槍一把（槍枝管制編號0000000000，附尚未打通有阻鐵之鐵製槍管一支）、（紅
    色塑膠玩具手槍一把槍枝管制編號0000000000），及已裝上底火、未裝火藥之子
    彈三顆。再自不詳姓名之朋友取得鐵質槍管模型，以供打通上開尚有阻鐵之鐵製
    槍管時參考用。於九十一年二月二十日、二十一日，在台中縣豐原市○村里○村
    路一０七巷十九號住處，以其父丁○○所有經營鐵工廠用之大型鑽床，自行鑽造
    土製槍管，並換裝於所購得之右揭玩具手槍，而將右揭玩具手槍製造成可發射子
    彈具殺傷力之改造槍枝。並於同年月二十一日，在上址，以將鞭炮火藥裝入上開
    未裝火藥之金屬彈殼內，再以三秒膠將金屬彈頭固定於已裝火藥之彈殼上，而製
    造子彈三顆之事實，業據其於警訊時、偵查中、原審法院調查及本院審理中，坦
    承不諱；並有經警搜索當場查獲之上開改造完成之槍枝一把、改造子彈三顆，及
    丙○○之父丁○○所有供製造可發射子彈具有殺傷力槍枝所用之大型鑽床一臺、
    鐵製槍管模型一支，及不具殺傷力未經改造之紅色槍管玩具手槍一把，扣案可憑
    。扣案之之上開玩具手槍二把及子彈三顆，經警送內政部警政署刑事警察局鑑定
    結果，認該槍枝管制編號0000000000號玩具手槍係仿ＧＬＯＣＫ廠半自動手槍製
    造之玩具手槍換裝土造金屬槍管改造而成，機械性能良好，可擊發適用子彈，認
    具殺傷力。送鑑0000000000號玩具手槍認係仿ＢＥＲＥＴＴＡ廠之玩具手槍，未
    發現改造之情形，槍管內具阻鐵且欠缺槍機，無法供擊發及發射子彈使用，認不
    具殺傷力。送鑑改造子彈參顆，認係由20．5ｍｍ之土造金屬彈殼加裝直徑9  ｍ
    ｍ之金屬彈頭組合而成之土造子彈，採樣一顆試射無法擊發，認不具殺傷力。送
    鑑彈殼一顆，認係長約18．7ｍｍ之土造金屬彈殼。有該局九十一年三月十一日
    刑鑑字第○九一○○四四二八五號鑑驗通知函一份附卷足稽（見原審卷第二三、
    二四頁）。本院調查時，函請內政部刑事警察局就扣案未鑑定子彈二顆（誤將彈
    殼隨同送鑑），送請逐顆試射鑑定，經鑑定結果，認送鑑子彈三顆，其中一顆長
    約 18．7ｍｍ之土造金屬彈殼，不具子彈之完整結構，不具殺傷力；另二顆，係
    由  20．5ｍｍ之土造金屬彈殼加裝直徑約9ｍｍ之金屬彈殼組合而成之土造子彈
    ，經實際試射結果，一顆可擊發，具傷力；一顆無法擊發，不具殺傷力，此有該
    局九十一年九月三日刑鑑字第0910232672號函可憑（見本院卷第二九頁）。就上
    開鑑定結果，足見被告前開自白與事實相符，可以採為認定犯罪之證據。被告右
    揭犯行，事證明確，可以認定。
二、被告於本院調查及審理時辯稱：扣案之大型鑽床、砂輪機、定型夾鉗、虎型鉗、
    鑽頭、鑽孔攻牙油、大型有柄銼刀等物都是伊父親之前開鐵工廠加工馬達之用，
    其中小型銼刀四支才是伊於九十一年二月中旬農曆過年後，在五金行買的，伊只
    用鑽床將槍管打通，其他工具沒有用到。供製造改造玩具手槍之鐵質槍管買來就
    如此，本來有阻鐵，以鑽床鑽開云云。證人即被告之父丁○○亦證稱扣案之上開
    鑽床等物，除小型銼刀四支外，均係伊經營鐵工廠所用，已使用多年等語。本院
    檢視卷附上開鑽床等機具照片（見警訊卷第二一、二二、二三頁），鑽床底座已
    泛黑，留有黑色油漬；砂輪機上紅色油漆老舊脫落；起子把手凹陷處積有黑色污
    物；有柄之大型銼刀並已生銹，上開扣案之工具除裝於塑膠盒內之小銼刀較新外
    ，均為舊品。又扣案之編號0000000000號改造玩具手槍，鐵製槍管圓形槍管部分
    ，管內管外均呈正圓；槍膛部分呈方型，表面平整，絕非扣案之粗糙工具所能加
    工製作。是上開被告之供詞及證人丁○○之證詞，與事實相符，可以相信。被告
    於九十一年二月二十八日警訊及檢察官訊問時供稱：扣案之鑽床機等機具係伊至
    五金行買的云云；於原審法院第一次訊問時亦供稱：「（問：大型鑽床、砂輪機
    、定型夾鉗、虎型鉗、鑽頭、鑽孔攻牙油、銼刀等工具如何來？）在五金行買的
    。我買這把槍想要改造就去買這些東西。我買的時間不記得，應該是在中旬買的
    。」（見原審卷第十二頁）；證人賴來義於警訊時證稱扣案之工具全部係被告所
    有。被告供稱上開扣案之工具，於九十一年二月中旬購買，而於同年月二十八日
    即被查獲，僅相隔十日左右，不可能如此老舊。是被告及證人賴來義供稱扣案之
    工具係被告於九十一年二月中旬買得，與事實不符，不能採信。另扣案之鐵質槍
    管模型一支，被告供稱係朋友給伊作為鑽通槍管參考用，足認係被告所有供犯罪
    所用之物。扣案之彈簧（含鐵條）二條、鐵塊二個、零件一包等物，被告供稱或
    係自紅色玩具手槍拆下；或係警方隨便查扣，與改造玩具手槍本案無關，本院亦
    查無證這證據足以證明上開物品與本案犯罪有關，難認上開物品係供犯罪所用或
    槍枝內子件，附此敘明。
二、被告丙○○未經許可，將鐵製槍管以鑽床打通裝於玩具手槍上，製造可發射子彈
    具有殺傷力之槍枝；又將鞭炮火藥裝入彈殼，以三秒膠將彈頭固定於彈殼上製造
    可發射具殺傷力之子彈一顆，二顆不能發射，係犯槍砲彈藥刀械管制條例第十一
    條第一項之未經許可製造可發射子彈具有殺傷力之槍枝罪、同例第十二條第一項
    之未經許可製造子彈罪。公訴人認被告已著手製造子彈，然製造結果，子彈均未
    具殺傷力之行為，係犯同法第十二條第一項、第五項之未經許可製造子彈未遂罪
    ，嫌有未洽。按非法製造槍砲彈藥刀械等違禁物，所侵害者為社會法益，如果製
    造之客體種類相同（同為手槍，或同為子彈者），縱令製造完成之客體有數個（
    如數支手槍、數顆子彈），仍為單純一罪，不發生想像競合犯之問題，是被告製
    造子彈三顆行為，為單純一罪，合先敘明。被告製造後，未經許可持有該槍枝及
    子彈之低度行為，已為未經許可製造可發射子彈之槍枝、子彈之高度行為所吸收
    ，不另論罪。被告以二行為分別製造扣案之槍、彈，其製造槍、彈間有方法目的
    之牽連關係則屬同一，應從較重之未經許可製造可發射子彈具有殺傷力之槍枝罪
    處斷，公訴人認係犯意各別，容有誤會，併此敘明。原審對被告論罪科刑，固非
    無見。但被告製造之子彈三顆，其中一顆可以發射，已達既遂之程度，原審未予
    查明，認係製造未遂，認事嫌有未合。又扣案之工具，僅小型銼刀為被告所有，
    其餘為被告之父經營鐵工廠用；且被告僅以大型鑽床改造玩具手槍，原審判決認
    扣案之工具，全部為被告所有，且使用扣案之全部工具改造槍械，認事亦有未合
    。被告上訴意旨，指摘原審判決量刑過重，雖無理由，但原審判決既有上開瑕疵
    ，自應由本院將之撤銷改判。爰審酌被告犯罪之動機、目的、手段、品行、智識
    程度、本件犯罪情節、犯罪所生之危害及犯後坦承部分犯行，態度尚稱良好等一
    切情狀，量處如主文所示之刑，併就所處罰金刑部分諭知易服勞役之折算標準，
    以示懲儆。扣案之具有殺傷力仿ＧＬＯＣＫ廠型半自動手槍之改造玩具手槍一
    把（槍枝管制編號：0000000000號），係屬違禁物，應依刑法第三十八條第一項
    第一款之規定予以宣告沒收。另扣案之鐵質槍管模型一支，係被告所有（朋友給
    被告）供參考改造玩具手槍犯罪用，並非槍枝零件，應依刑法第三十八條第一項
    第二款沒收。扣案之子彈三顆，或經試射，或經拆解，均已非違禁物，亦非被告
    所有之供犯罪所用之物，皆不予宣告沒收。彈殼一顆，無從證明係供犯罪所用之
    物，亦不予沒收。扣案之大型鑽床一臺雖係供犯罪所用之物，但非被告所有，不
    予宣告沒收。其餘砂輪機一臺、定型夾鉗二臺、虎型鉗一臺、鑽頭一盒、鑽孔攻
    牙油一瓶、大型銼刀三支、小型銼刀四支、彈簧（含鐵條）二條、鐵塊二個、零
    件（為玩具槍枝零件，已據虔告陳明）一包等物，非供被告犯罪所用之物，亦非
    違禁物，不宜宣告沒收。
據上論斷，應依刑事訴訟法第三百六十九條第一項前段、第三百六十四條、第二百九
十九條第一項前段，槍砲彈藥刀械管制條例第十一條第一項、第十二條第一項，刑法
第十一條前段、第五十五條、第四十二條第三項、第三十八條第一項第一款、第二款
，罰金罰鍰提高標準條例第二條，現行法規所定貨幣單位折算新台幣條例第二條，判
決如主文。
本案經檢察官甲○○到庭執行職務。
中      華      民      國      九十一  年      十一    月      六      日
                                臺灣高等法院臺中分院刑事第九庭
                                      審判長法  官  陳  筱  珮
                                            法　官　康　應　龍
                                            法　官　趙　春　碧
右正本證明與原本無異。
如不服本判決應於收受送達後十日內向本院提出上訴書狀，其未敘述上訴之理由者並
得於提起上訴後十日內向本院補提理由書（均須按他造當事人之人數附繕本）。
                                            書記官　陳　文　琴
中      華      民      國      九十一  年      十一    月      七      日
槍砲彈藥刀械管制條例第十一條第一項
未經許可，製造、販賣或運輸第四條第一款所稱其他可發射金屬或子彈具有殺傷力之
各式槍砲者，處五年以上有期徒刑，併科新臺幣一千萬元以下罰金。
槍砲彈藥刀械管制條例第十二條第一項、第五項
未經許可，製造、販賣或運輸子彈者，處一年以上七年以下有期徒刑，併科新臺幣五
百萬元以下罰金。
第一項至第三項之未遂犯罰之。
                                                                        Ａ
